【裁判字號】    95,上易,1095
【裁判日期】    950801
【裁判案由】    侵占
【裁判全文】
臺灣高等法院刑事判決                95年度上易字第1095號
上  訴  人
即  被  告  甲○○
選任辯護人  林詮勝律師
上列上訴人因侵占案件，不服臺灣板橋地方法院95年度易字第48
2號，中華民國95年4月18日第一審判決（起訴案號：臺灣板橋地
方法院檢察署95年度偵字第3408號），提起上訴，本院判決如下
：
    主  文
上訴駁回。
甲○○緩刑貳年。
    事  實
一、甲○○自民國（下同）92年間起，受僱合用汽車材料有限公
    司（代表人：鄭俊宏，設台北縣三重市○○路○ 段29號1 樓
    ，下稱合用公司）擔任業務人員，負責收送汽車材料、零件
    等工作，為從事業務之人，竟基於意圖為自己不法所有之概
    括犯意，自94年1 月間起至同年6 月間止，先後將其原送交
    客戶，惟遭退還之如附表所示汽車材料、零件，未能交還合
    用公司，即將之全數據為己有，而侵占入己。嗣於94年6 月
    27 日 ，始經鄭俊宏發覺有異，並前往甲○○台北縣泰山鄉
    ○○街72號住處內查獲如附表所示汽車材料、零件乙批（總
    價值新台幣17,333 元，業據合用公司全數領回）。
二、案經合用公司報請臺灣板橋地方法院檢察署檢察官偵查起訴
    。
    理  由
一、上開事實業據被告甲○○於原審及本院審理時坦承不諱，核
    與證人鄭俊仁於偵查中證述之情節相符，復有扣案之如附表
    所示汽車材料、零件乙批及被告於94年6月27日所書立之悔
    過書乙紙、6月29日所書立之字條、切結書各乙紙及6月30日
    所書立之切結書乙紙，在卷可稽，足堪認定。被告上開犯行
    已臻明確，應予依法論科。
二、按被告行為時，刑法第336第2項條所定之法定本刑為6個月
    以上5年以下有期徒刑，得併科3,000元以下罰金，另依罰金
    罰鍰提高標準條例第1條前段規定，依法律應處罰金、罰鍰
    者，就其原定數額得提高為2至10倍並經主管機關提高為10
    倍。及依現行法規所定貨幣單位折算新臺幣條例第2條規定
    ，現行法規所定金額之貨幣為圓、銀元或元者，以新臺幣元
    之3倍計算，換言之，刑法第336條第2項條之法定本刑，就
    罰金部分，經折算為新臺幣後，最高度為新臺幣90,000元以
    下；而被告行為後，依95年6月14日公布之刑法施行法第1條
    之1規定，中華民國94年1月7日刑法修正施行後，刑法分則
    編所定罰金之貨幣單位為新臺幣。94年1月7日刑法修正時，
    刑法分則編未修正之條文定有罰金者，自94年1月7日刑法修
    正施行後，就其數額提高為30倍。但自72年6月26日至94年1
    月7日新增或修正之條文，就其所定數額提高為3倍，查刑法
    第336條第2項自72年6月26日至94年1月7日間並無修正，是
    依據前揭刑法施行法第1條之1之規定，刑法336條第2項之法
    定本刑，自95年7月1日起，就罰金部分即改為新臺幣
    90,000 元以下。是依刑法第2條第1項規定，比較新、舊法
    結果，行為時法並無不利，仍應適用被告行為時之刑法第33
    6條第2項。查：被告於上開時地受僱告訴人合用公司擔任業
    務人員，負責收送汽車材料、零件等工作，為從事業務之人
    ，核被告所為，係犯刑法第336條第2項之意圖為自己不法之
    所有，而侵占對於業務上所持有之物罪。又被告行為後，刑
    法第56條連續犯之規定，業於94年1月7日修正公布刪除，並
    於95年7月1日施行，則被告之犯行，因行為後新法業已刪除
    連續犯之規定，此刪除雖非犯罪構成要件之變更，但顯已影
    響行為人刑罰之法律效果，自屬法律有變更，依新法第2條
    第1項規定，比較新、舊法結果，仍應適用較有利於被告之
    行為時法律即舊法論以連續犯（最高法院95年第8次刑事庭
    會議決議參照）。被告上開先後多次侵占行為，其時間緊接
    ，所犯構成要件相同，顯係基於同一之概括犯意所為，為連
    續犯，應依行為時刑法第56條之規定，論以一罪，並加重其
    刑。原審以被告罪證明確，依行為時刑法第56條、第336 條
    第2項，罰金罰鍰提高標準條例第1條前段，並審酌被告受僱
    合用公司，竟利用職務之便，將如附表所示上開汽車材枓、
    零件侵占入己，已損及告訴人合用公司之權益及被告犯罪後
    之態度等一切情狀，量處有期徒刑7月，認事用法，均無違
    誤，量刑亦屬妥適，被告上訴未指摘原審判決有何不當，其
    上訴為無理由，自應予駁回。末按被告未曾因故意犯罪受有
    期徒刑以上刑之宣告，有本院被告全國前案紀錄表可稽，其
    因一時失慮致罹刑典，犯後坦承犯行，並將侵占之物品全數
    返還被害人，侵占物品之市值僅1萬餘元，所生危害非鉅，
    信其經此刑之宣告，應知惕免而無再犯之虞，本院認其宣告
    之刑，以暫不執行為適當，爰併宣告緩刑貳年，用啟自新。
三、又行為後法律有變更者，依修正前刑法第2條第1項之規定，
    以適用裁判時法為原則，如行為時法有利於行為人，則例外
    適用行為時法；依修正後刑法第2條第1項規定，以適用行為
    時法為原則，惟如裁判時法有利於行為人，則例外的適用裁
    判時法。本案原審適用法律（即行為時法），既無不合，雖
    未及比較適用新舊法，仍難指為瑕疵，自不構成撤銷之理由
    ，附此敘明。
據上論斷，應依刑事訴訟法第368條，刑法第74條第1款，判決如
主文。
本案經檢察官謝英民到庭執行職務。
中    華    民    國    95    年    8    月    1    日
                  刑事第二庭審判長法  官  蔡國在
                                  法  官  王詠寰
                                  法  官  江振義
以上正本證明與原本無異。
不得上訴。
                                  書記官  劉文美
中    華    民    國    95    年    8    月    1    日
附錄：本案論罪科刑法條全文
中華民國刑法第336條
（公務公益侵占罪、業務侵占罪）
對於公務上或因公益所持有之物，犯前條第 1 項之罪者，處 1
年以上 7 年以下有期徒刑，得併科 5 千元以下罰金。
對於業務上所持有之物，犯前條第1項之罪者，處6月以上5年以
下有期徒刑，得併科3千元以下罰金。
前二項之未遂犯罰之。


司法院資訊處製作；財團法人民間司法改革基金會備份。
